【裁判字號】    98,家抗,25
【裁判日期】    980902
【裁判案由】    公示催告
【裁判全文】
臺灣彰化地方法院民事裁定              98年度家抗字第25號
抗  告  人  行政院國軍退除役官兵輔導委員會彰化縣榮服處
法定代理人  乙○○
上列當事人因聲請公示催告事件，對本院於中華民國九十八年七
月十三日九十八年度家護字第一０三號裁定不服，提起抗告，本
院合議庭裁定如下：
    主  文
原裁定廢棄。
准對被繼承人甲○○（男、民國○○年○月○○日生、國民身分
證統一編號：Ｚ000000000號、民國九十七年一月十一日死亡、
生前最後住所：彰化縣鹿港鎮新厝巷35之2號）大陸地區以外之
繼承人、債權人及受遺贈人為公示催告。
被繼承人甲○○之大陸地區以外之繼承人，應自前項公示催告最
後登載新聞紙之日起，壹年內承認繼承，上述期限屆滿，無繼承
人承認繼承，且自繼承開始起年內大陸地區無人表示繼承者，
被繼承人甲○○之遺產，於清償債權並交付遺贈物後，如有賸餘
即歸屬國庫。
被繼承人甲○○之債權人及受遺贈人，應自本公示催告最後登載
新聞紙之日起壹年陸月內，報明債權及為願受遺贈與否之聲明，
如不於上述期間內為報明或聲明者，僅得就賸餘遺產行使其權利
。
第一審及第二審程序費用新臺幣貳仟元由被繼承人甲○○之遺產
負擔。
    理  由
一、抗告意旨略以：被繼承人甲○○係退除役官兵，於民國（下
    同）97年1月11日死亡，遺有現款新台幣51,353元，房屋一
    棟（位於彰化縣鹿港鎮洋厝里新厝巷35之2號）及土地一筆
    （位於彰化縣鹿港鎮○○段0000-0000號），抗告人為其遺
    產管理人，因被繼承人甲○○之妻鄒愛風為大陸地區人民，
    且未取得中華民國身分證，無法管理現有不動產，亦不能過
    戶，依據台灣地區與大陸地區人民關係條例第六十八條第一
    項規定：「…繼承人因故不能管理遺產者，由主管機關管理
    遺產。」，故本處依據上開條例第六十八條第二項規定為被
    繼承人甲○○先生遺產管理人，據此，爰依法聲請公示催告
    等語。
二、原審裁定略以：被繼承人甲○○尚有配偶鄒愛風，有抗告人
    所提戶籍謄本在卷可稽。故被繼承人並無所謂繼承人有無不
    明之情形，是抗告人聲請公示催告，於法不合，應予駁回。
三、按抗告法院認抗告為有理由者，應廢棄原裁定，自為裁定，
    必要時得命原法院或審判長更為裁定（非訟事件法第四十六
    條準用民事訴訟法第四百三十六條之一第三項準用第四百九
    十二條第二項規定參照）。
四、次按退除役官兵死亡而無繼承人、繼承人之有無不明或繼承
    人因故不能管理遺產者，其遺產由行政院國軍退除役官兵輔
    導委員會所屬安置機構為遺產管理人；亡故退除役官兵未安
    置者，以其住所地退除役官兵服務機構為遺產管理人。又被
    繼承人在台灣地區之遺產，由大陸地區人民依法繼承者，其
    所得財產總額，每人不得逾新台幣二百萬元，超過部份，歸
    屬台灣地區同為繼承之人；台灣地區無同為繼承之人者，歸
    屬台灣地區後順序之繼承人；台灣地區無繼承人者，歸屬國
    庫。前項遺產中，有以不動產為標的者，應將大陸地區繼承
    人之繼承權利折算為價額，但其為台灣地區繼承人賴以居住
    之不動產者，大陸地區繼承人不得繼承之，於定大陸地區繼
    承人應得部分時，其價額部計入遺產總額。再遺產管理人對
    亡故退除役官兵之遺產應向其住所地之法院聲請依公示催告
    程序，定六個月以上之期限，公告大陸地區以外之繼承人，
    命其於限期內承認繼承，臺灣地區與大陸地區人民關係條例
    第六十八條第一項、第三項，第六十七條第一項、第四項，
    退除役官兵死亡無人繼承遺產管理辦法第四條、第六條第一
    項分別定有明文。末按遺產管理人應聲請法院依公示催告程
    序，限定一年以上之期間，公告被繼承人之債權人及受遺贈
    人，命其於該期間內報明債權，及為願受遺贈與否之聲明，
    民法第一千一百七十九條第一項第三款亦有明文規定。
五、經查，被繼承人甲○○（男，民國○○年○月○○日生，身分證
    統一編號：Ｚ000000000號，原住彰化縣鹿港鎮洋厝里新厝巷
    35之2號）係退除役官兵，於民國97年1月11日死亡，遺有現
    款新台幣51,353元，房屋一棟（位於彰化縣鹿港鎮洋厝里新
    厝巷35之2號）及土地一筆（位於彰化縣鹿港鎮○○段0000-
    0000號），而被繼承人之妻鄒愛風為大陸地區人民，因未取
    得我國國籍，其無法過戶亦不能管理被繼承人所遺之不動產
    ，屬繼承人因故不能管理被繼承人遺產之情形，是依法抗告
    人為被繼承人甲○○之遺產管理人，爰聲請公示催告等語，
    並提出除戶謄本、中華人民共和國河南省鄢陵縣公證處（
    2008）鄢證民字第11號死亡公證書影本、財團法人海峽交流
    基金會（98）中核字第029215號證明書、遺產清冊、彰化縣
    榮服處榮民基本資料等文件為證，經核與上開法條尚無不合
    ，堪信為真實。是抗告人抗告意旨聲明原裁定求予廢棄改裁
    定准予公示催告，為有理由，應予准許。
六、據上論結，本件抗告為有理由，依非訟事件法第四十六條、
    第二十一條第二項、民事訴訟法第四百九十二條，裁定如主
    文。
中    華    民    國    98    年    9     月     2    日
                        台灣彰化地方法院家事法庭
                              審判長法  官  洪志賢
                                    法  官  陳弘仁
                                    法  官  謝仁棠
以上正本係照原本作成。
如提起再抗告者，應於裁定送達後10日內依非訟事件法第45條第
3項「僅得以適用法規顯有錯誤為理由，並經原法院許可者為限
」之規定，向本院提出再抗告狀（須按他造人數附具繕本），且
須敘明理由，並繳納再抗告費用新臺幣1千元。
中    華    民    國    98    年    9     月     2    日
                                    書記官  陳瑤芳


司法院資訊處製作；財團法人民間司法改革基金會備份。
